臺灣高等法院臺中分院民事判決　　　98年度建上更(二)字第45號
上　訴　人　工信工程股份有限公司
法定代理人　陳煌銘
訴訟代理人　李嘉典律師
　　　　　　杜英達律師
複　代理人　范翔智律師
上　訴　人　三鎰營造股份有限公司
法定代理人　許永禾即許木杞）.
　　　　　　李建勳
　　　　　　黃宗敏
被　上訴人　林秀滿
訴訟代理人　周進文律師
複　代理人　周嬌樺
上列當事人間請求確認債權存在事件，上訴人對於中華民國94年
4月14日臺灣彰化地方法院91年度重訴字第257號第一審判決提起
上訴，經最高法院第二次發回，本院於民國100年3月8日言詞辯
論終結，玆判決如下：
    主  文
原判決廢棄。
被上訴人在第一審之訴駁回。
第一、二審及發回前第三審訴訟費用（確定部分除外），由被上
訴人負擔。
    事實及理由
壹、程序方面：
一、本件被上訴人請求確認原審共同被告三鎰營造股份有限公司
    （下稱三鎰公司）對上訴人工信工程股份有限公司（下稱工
    信公司）之債權存在，因此債權之存否對該二公司必須合一
    確定，故工信公司上訴之效力應及於三鎰公司，爰併列三鎰
    公司為上訴人。
二、本院前審於民國（下同）97年1月21日裁定三鎰公司法定代
    理人劉燿愿承受訴訟。惟三鎰公司因增資登記時應收之股款
    ，股東並未實際繳納，為經濟部99年12月24日函撤銷三鎰公
    司91年1月9日之變更登記，回復至90年12月14日經濟部核准
    變更登記案，即董事為許永禾（即許木杞）、黃宗敏、李建
    勳，董事長為許永禾，業經本院調閱三鎰公司登記案卷查明
    屬實，並影印經濟部函稿、公司變更登記表、董事會簽到簿
    等附卷足稽（見本審卷(二)102、109、110頁），亦即三鎰公
    司目前董事為許永禾、李建勳、黃宗敏。按公司經中央主管
    機關撤銷或廢止登記者，準用前三條之規定，公司法第二十
    六條之一定有明文。則公司設立登記，經中央主管機關廢止
    登記者，亦為公司解散之原因。公司經廢止登記後，尚須經
    清算程序，了結其法律關係，在清算範圍內，視為尚未解散
    （公司法第二十五條參照），即在清算完結前，法人之人格
    於清算之範圍內仍然存續，必待清算完結後，公司之人格始
    歸消滅。是經廢止登記之公司，仍有進行清算以了結債權債
    務之必要。又公司法第三百二十二條第一項前段規定，股份
    有限公司之清算以董事為清算人；清算人有數人時，得推定
    一人或數人代表公司，如未推定時，各有對於第三人代表公
    司之權，同法第三百三十四條準用同法第八十五條第一項前
    段規定甚明。本件三鎰公司於99年5月4日為主管機關經濟部
    廢止公司登記，經本院調閱三鎰公司廢止登記卷查明屬實，
    並影印經濟部函稿在卷可憑（見本審卷(二)26、27頁），且三
    鎰公司並未向法院為清算申報，有台灣彰化地方法院、台灣
    台中地方法院函在卷足稽（見本審卷(二)37、38頁），且未推
    定一人或數人代表公司，是三鎰公司應由廢止登記前之董事
    即許永禾、李建勳、黃宗敏為三鎰公司法定代理人承受訴訟
    ，被上訴人聲明由許永禾、李建勳、黃宗敏承受訴訟，核無
    不合。
貳、實體方面：
一、被上訴人主張：伊聲請台灣台北地方法院准以91年度執全字
    第1765號執行命令，禁止三鎰公司收取其對工信公司之工程
    款、保留款、保固金及保證金等在新台幣（下同）4023萬70
    30元範圍內之債權或為其他處分，並禁止工信公司向三鎰公
    司清償（下稱系爭扣押命令），詎工信公司以三鎰公司是否
    有上開債權，須俟將來履約完畢，工程業主彰化縣政府正式
    辦理驗收結算後始能定之為由，聲明異議。惟工信公司已自
    認至92年3月止，三鎰公司之保留款為4741萬1086元（其中
    1/2為保固金，扣除保固金之保留款為2370萬5543元），並
    應給付三鎰公司估驗款2602萬8257元，另全部保固金3677萬
    3350元，合計為8650萬7150元。又以資誠聯合會計師事務所
    函所附帳冊所載，工信公司至91年6月30日，尚積欠三鎰公
    司工程款710萬4000元、保留款1億1718萬7000元，合計為1
    億2429萬1000元；工信公司91年7月1日至同年12月31日，積
    欠三鎰公司工程款6329萬1000元；92年1月1日至92年6月30
    日，積欠三鎰公司工程款7360萬1000元；92年7月1日至92年
    12月31日，積欠三鎰公司工程款6616萬9000元。而三鎰公司
    對工信公司自92年3月至93年8月31日止之估驗工程款高達2
    億3522萬0526元、保留款1306萬7807元。且台灣彰化地方法
    院簡易庭以91年度彰簡字第291號判決伊對三鎰公司有本金
    4023萬7030元之支票債權確定，伊亦有提起確認訴訟之法律
    上利益等事實，爰依強制執行法第一百二十條第二項規定，
    求為確認三鎰公司對於工信公司之金錢債權在4023萬7030元
    之範圍內存在之判決。
二、工信公司則以：依伊與三鎰公司訂立之工程合約（下稱系爭
    工程合約）第四條第二款、第二十三條約定，保留款（扣除
    移作保固金之工程結算總價5%金額）之返還，係以工程全部
    完成，經業主彰化縣政府正式驗收合格並發還保留款，且三
    鎰公司依伊格式出具保固切結書為停止條件，而保固金則附
    有保固期滿，經伊查驗合格之停止條件，故於條件成就前，
    該保留款及保固金債權均未存在。況如有第二十條第二款、
    第三款、第二十一條第二款、第二十三條、第二十六條及第
    三十一條所定得動用或扣抵未領工程款、保留款或保固金之
    事由發生時，三鎰公司對伊之債權金額亦無法確定。又伊收
    受系爭扣押命令前，依三鎰公司與台灣水泥股份有限公司（
    下稱台泥公司）間之協議，將原應給付三鎰公司之工程款22
    84萬5853元直接支付台泥公司，且對三鎰公司有逾期罰款1
    億8767萬2140元、代墊款8137萬3606元之債權，依法伊得以
    之與三鎰公司得請求之工程款債權抵銷。至伊於91年9月19
    日將保留款3116萬8961元給付三鎰公司，及自91年6月20日
    （兩造誤為21日）起至92年3月止，代三鎰公司墊付之5442
    萬5009元，則因系爭扣押命令之效力不及於91年6月20日伊
    收受該扣押命令後，三溢公司對伊取得之工程款等債權，亦
    得自該工程款等債權扣抵或與之抵銷。三鎰公司對伊之工程
    款債權已罹於2年消滅時效，伊並為時效抗辯，被上訴人即
    無受確認判決之法律上利益等語，資為抗辯。
三、被上訴人主張其聲請台灣台北地方法院准以91年度執全字第
    1765號執行命令，禁止三鎰公司收取其對工信公司之工程款
    、保留款、保固金及保證金等在4023萬7030元範圍內之債權
    或為其他處分，並禁止工信公司向三鎰公司清償，詎工信公
    司以三鎰公司是否有上開債權，須俟將來履約完畢，工程業
    主彰化縣政府正式辦理驗收結算後始能定之為由，聲明異議
    。台灣彰化地方法院簡易庭以91年度彰簡字第291號判決其
    對三鎰公司有本金4023萬7030元之支票債權確定等情，有系
    爭扣押命令、聲明異議狀、執行處通知、簡易判決、確定證
    明書等在卷可稽（見原審卷(一)12、13、17、18頁、本院重上
    字卷(一)69至79頁），自堪信為真實。工信公司聲請調取上開
    91年度彰簡字第291號簡易卷，核無必要。又工信公司承攬
    之「彰化市○○○○道新闢工程」（下稱系爭外環道工程）
    ，業主彰化縣政府迄至93年8月31日止已給付工信公司工程
    款32億0670萬3519元，並已完成工程驗收程序，為兩造所不
    爭執，並有工程合約、工程估驗單、估驗申請單附表、彰化
    縣政府結算總表及該府93年8月31日函、94年2月16日函在卷
    可稽（見原審卷(二)194頁、卷(三)23頁），亦堪信為真實。
四、按強制執行法第一百十五條第一項規定：「就債務人對於第
    三人之金錢債權為執行時，執行法院應發扣押命令禁止債務
    人收取或為其他處分，並禁止第三人向債務人收取」，又同
    法第一百十五條之一第一項規定：「對於薪資或其他繼續性
    給付之債權所為強制執行，於債權人之債權額及強制執行費
    用額之範圍內，其效力及於扣押後應受及增加之給付。」，
    該條所謂「繼續性給付之債權」，指以特定之法律關係為基
    礎，將來確實繼續發生之債權。此種繼續性給付之債權，雖
    不必為一定之金額、日期，但必須具有某程度之週期性與規
    則性，始足當之。查，系爭扣押命令（按係被上訴人聲請假
    扣押），係禁止三鎰公司收取其對工信公司承攬之「彰化市
    ○○○○道新闢工程」之工程款、保留款、保固金及保證金
    等在4023萬7030元範圍內之債權或為其他處分，並禁止工信
    公司向三鎰公司清償。依系爭扣押命說明所載，係依強制執
    行法第一百十五條第一項規定，禁止三鎰公司收取其對工信
    公司之工程款、保留款、保固金及保證金，並禁止工信公司
    向三鎰公司清償（見原審卷(一)12頁），且扣押之工程款、保
    留款、保固金及保證金，非屬繼續性給付性債權，自無強制
    執行法第一百十五條之一規定之適用，是工信公司抗辯系爭
    扣押命令效力不及於扣押後，三鎰公司對工信公司取得之債
    權等語（見本審卷(一)86、101、102頁），應可採取。本件工
    信公司所提出之聲明異議狀所記載日期為91年6月20日（見
    原審卷(一)17、18頁），足認工信公司係於91年6月20日收受
    系爭扣押命令，兩造不爭執收受執行命令之日期為91年6 月
    21日顯屬錯誤，自應認工信公司於91年6月20日收受系爭扣
    押命令。本件工信公司於91年6月20日收受系爭扣押命令，
    三鎰公司對工信公司之系爭外環道工程之工程款、保留款、
    保固金及保證金債權金額為何，自應先予究明。經查：
  (一)依系爭工程合約第四條付款辦法第二款及第二十三條保固期
    限之約定，可知工信公司應給付三鎰公司之工程款為每月估
    驗計價一次，於彰化縣政府估驗且付款後給付之，每次給付
    該月經彰化縣政府認可完成工程數量之90％，其餘10％為保
    留款，須俟工信公司主辦之工程全部完成，彰化縣政府驗收
    合格始無息發還其中1/2保留款，另1/2則留作保固金，待保
    固期滿，查驗合格後無息退還（見原審卷(一)40至42頁）。因
    此，除保固金（每月工程款之5%）須至保固期滿，查驗合格
    後，三鎰公司始得請求無息退還外，三鎰公司每月得向工信
    公司請求給付之工程款（每月工程款之90%），於其完成當
    月應施作之工程，經彰化縣政府估驗且付款後，其金額即已
    確定而得為請求。而三鎰公司得向工信公司請求發還之保留
    款（每月工程款之5%，不包括5%之保固金），於工信公司主
    辦之工程全部完成，經彰化縣政府驗收合格並發還保留款後
    ，其金額亦已確定而得為請求。雖依系爭工程合約第二十條
    第二、三款、第二十一條第二款、第二十三條、第二十六條
    及第三十一條約定，工信公司於有各該動用或扣抵事由發生
    時，得就三鎰公司「未領」之工程款、保留款或保固金予以
    動用或扣抵，然此非三鎰公司請求工程款、保留款或保固金
    之限制或條件；三鎰公司得否請求工程款、保留款或保固金
    ，仍應依是否符合工程合約第四條第二款、第二十三條約定
    而定。三鎰公司自得請求工信公司給付已估驗之工程款及保
    留款、保固金。工信公司辯稱上開款項尚未確定或附有停止
    條件等語，不足憑採。
  (二)依工信公司已自認至92年3月止，三鎰公司之保留款為4741
    萬1086元，並自91年6月至92年3月止應給付三鎰公司估驗款
    2602萬8257元等事實（見原審卷(二)151、152頁、原審卷(三)33
    頁、本審卷(一)75、84頁），工信公司並於原審提出工程請款
    一覽表、估驗單、估驗附表為證（見原審卷(一)159至168頁、
    卷(二)113頁），堪信屬實。依該工程請款一覽表，91年7月至
    92年3月非扣押命令所及之保留款分別為27萬3237元、34萬
    8148元、7184元、189萬3286元、21萬2141元、22萬4759元
    、15萬9080元、80萬6957元（見原審卷(一)173頁、卷(二)113頁
    ），計為392萬4792元，三鎰公司至92年3月保留款為4741萬
    1086元，經扣除91年7月至92年3月非系爭扣押命令所及之保
    留款392萬4792元後，為4348萬6294元（4741萬0000-000萬
    4792=4348萬6294元），依系爭工程合約書約定，該保留款
    應於彰化縣政府驗收後，其中1/2移作保固金，因彰化縣政
    府係於93年8月31日驗收，該保留款為驗收前所保留，尚未
    將其中1/2移作保固金款項，即該保留款含將來驗收後移作
    保固金款項。又至91年6月應給付三鎰公司估驗款為205萬43
    57元（按表列應給付之估驗款，係自91年6月起至92年3月止
    ，見原審卷(一)159頁），被上訴人於原審所提爭點整理狀亦
    載91年6月可請領之工程款為205萬4357元（見原審卷(二)128
    頁），而工信公司係於91年6月20日收受系爭扣押命令，則
    91年7月至92年3月非系爭扣押命令所及，自應不予計算在內
    。是上開保留款4348萬6294元加計估驗款205萬4357元為455
    4萬0651元。因此，三鎰公司對工信公司於91年6月20日工信
    公司收系爭扣押命令之系爭外環道工程之工程款、保留款、
    保固金及保證金債權為4554萬0651元。
  (三)除上開工信公司自認之保留款及估驗款外，被上訴人另主張
    至92年3月止，三鎰公司對工信公司之系爭外環道工程債權
    ，為保留款4741萬1086元（1/2），自91年6月至92年3月止
    之估驗款2602萬8257元，及保固金3677萬3350元，計8650萬
    7150元云云（見本審卷(一)34、35頁），惟如上所述，工信公
    司於91年6月20日收系爭扣押命令之系爭外環道工程之工程
    款、保留款、保固金及保證金債權為4554萬0651元，而三鎰
    公司對工信公司之系爭外環道工程之工程款、保留款、保固
    金及保證金債權，至工信公司91年6月20日收系爭扣押命令
    後，非系爭扣押命令效力所及，被上訴人計算至92年3月止
    ，即不可採。又被上訴人主張之保固金3677萬3350元，係以
    三鎰公司承攬系爭工程總金額7億3546萬7000元之5%計算。
    惟彰化縣政府於93年8月31日始完成工程驗收程序，上開至
    91年6月20日之保留款4348萬6294元，已包含彰化縣政府驗
    收後，移作保固金之款項，則被上訴人主張之保固金3677萬
    3350元，以三鎰公司承攬系爭工程總金額7億3546萬7000元
    之5%計算，即有不實。且除上開已包含在上開保留款之保固
    金外，其餘之保固金，應屬工信公司收受系爭扣押命令後，
    非系爭扣押命令效力所及，是被上訴人該項主張，即不可採
    。
  (四)被上訴人以資誠聯合會計師事務所函所附帳冊所載，主張工
    信公司至91年6月30日，尚積欠三鎰公司工程款710萬4000元
    、保留款1億1718萬7000元，合計為1億2429萬1000元等語（
    見本審卷(一)169頁），惟為工信公司所否認。查，資誠聯合
    會計師事務所函所附帳冊固載如被上訴人所主張之金額（見
    本審卷(一)140、141頁），惟應付帳款係會計人員查核各項交
    易之原始進項憑證，或其他相關單據所製作，係供查帳之用
    ，且資誠聯合會計師事務所係以抽樣選取所製作（見本審卷
    (一)140、141頁），實難真實反應工信公司與三鎰公司間之債
    權債務關係。經核工信公司承攬之「彰化市○○○○道新闢
    工程」總工程款為32億0670萬3519元，至91年6月30日已估
    驗25億5000餘元，累計之保留款僅1億2700餘萬元，有彰化
    縣政府工程估驗單在卷可稽（見原審卷(一)97頁）。而三鎰公
    司承包之工程，至91年6月止估驗之金額僅2億3000餘萬元（
    見原審卷(一)173頁，該卷列一覽表應扣除91年7月至10月之估
    驗款），實不可能積欠三鎰公司1億2429萬1000元之債權（
    即工程款710萬4000元，及1億1718萬7000元保留款），是該
    資誠聯合會計師事務所函所附帳冊，不能證明工信公司至91
    年6月30日，尚積欠三鎰公司1億2429萬1000元之債權，是被
    上訴人該項主張，即難採取。
  (五)被上訴人主張三鎰公司對工信公司自92年3月至93年8月31日
    之估驗工程款2億3522萬0526元、保留款1306萬7807元（見
    本審卷(一)35、36頁），及以資誠聯合會計師事務所函所附帳
    冊所載，主張工信公司91年7月1日至同年12月31日，積欠三
    鎰公司工程款6329萬1000元；92年1月1日至92年6月30日，
    積欠三鎰公司工程款7360萬1000元；92年7月1日至92年12月
    31日，積欠三鎰公司工程款6616萬9000元等情（見本審卷(一)
    169頁），均在工信公司91年6月20日收受系爭扣押命令之後
    ，非系爭扣押命令所及，其是否屬實，本院並無審究之必要
    。
五、次按民法第三百四十條規定，受債權扣押命令之第三債務人
    ，於扣押後始對其債權人取得債權者，不得以其所取得之債
    權與受扣押之債權為抵銷。準此，第三債務人於扣押前已對
    其債權人取得債權者，仍得以其所取得之債權與受扣押之債
    權為抵銷（最高法院82年度台上字第2314號判決參照）。又
    二人互負債務，而其給付種類相同，並均屆清償期者，各得
    以其債務，與他方之債務，互為抵銷，民法第三百三十四條
    第一項定有明文。而基於衡平原則，受債權扣押命令之第三
    債務人，若於扣押前對其債權人取得債權者，其所得行使之
    抵銷權不宜因此而受影響，自得以該債權與受扣押之債權為
    抵銷，此觀同法第三百四十條規定亦明。是以應認執行法院
    之禁止命令不影響第三債務人以扣押時或扣押以前對其債權
    人取得之債權與受扣押之債權相抵銷。無論是一般債權或繼
    續性給付之債權，縱執行法院之禁止命令於送達時，主動債
    權猶未屆清償期，甚且後於被動債權屆至，若合於抵銷適狀
    ，均得主張抵銷。而債權之發生與清償期之屆至係屬兩事。
    工信公司主張收受系爭扣押命令前，依三鎰公司與台泥公司
    間之協議，將原應給付三鎰公司之工程款2284萬5853元直接
    支付台泥公司，且對三鎰公司有逾期罰款1億8767萬2140元
    、代墊款8137萬3606元（上部工程部分合計為3213萬8871元
    ，下部工程部分合計為4923萬4735元）之債權，依法工信公
    司得以之與三鎰公司得請求之工程款債權抵銷等語，為被上
    訴人所否認。依上開說明，則工信公司於91年6月20日收受
    系爭扣押命令前，如已對三鎰公司取得債權者，自得與受扣
    押之債權抵銷之。是工信公司於91年6月20日收受扣押命令
    前，有無對三鎰公司取得債權，即應究明。經查：
  (一)上訴人主張其收受系爭扣押命令前，依三鎰公司與台泥公司
    間之協議，將原應給付三鎰公司之工程款2284萬5853元直接
    支付台泥公司等情，有台泥公司函附之91年3月26日協議書
    在卷可稽（見原審卷(二)205、206頁），自堪信為真實。依該
    協書所載，三鎰公司、工信公司及台泥公司於91年3月26日
    協議，由三鎰公司承擔合廣營造有限公司積欠台泥公司貨款
    2284萬5853元，三鎰公司同意由工信公司應給付三鎰公司之
    工程款（包括保留款），直接給付台泥公司，並同意由工信
    公司監督付款（見原審卷(二)206頁），足認工信公司於91年3
    月26日對三鎰公司即有2284萬5853元債權存在，工信公司係
    於91年6月20日收受系爭扣押命令，則該項債權係於工信公
    司收受系爭扣押命令前之債權，工信公司自得以該債權與扣
    押之三鎰公司債權抵銷。
  (二)工信公司抗辯其於收受扣押命令前，得對三鎰公司主張扣抵
    、抵銷之代墊款，就上部工程部分合計為3213萬8871元，就
    下部工程部分合計為4923萬4735元等情，提出扣款單為證（
    見本院重上字卷(一)109至142頁）。上開扣款單，其中部分記
    載「已扣回」字樣之扣款單，核其真意係屬工信公司代三鎰
    公司支付款項後，再由三鎰公司應領取之工程款扣回，應認
    工信公司對三鎰公司已無該部分債權可供抵銷，自不予列計
    。本院僅就未載「已扣回」字樣之扣款單，加以審酌。而下
    列扣款單，均有工信公司開立以三鎰公司為買受人之90年、
    91年間統一發票（該統一發票於本件訴訟前，即已製作完成
    ，應非虛假）可供核對，應可認為真實可採，被上訴人否認
    扣款單之真實，自不足採。
  90年4月18日代三鎰公司墊付購買材料等費用527萬5460元，
    有扣款單及90年5、6月份統一發票在卷可證（見同上卷109
    頁、外放之96年12月18日陳報狀附件卷6頁）。
  90年5月20日代三鎰公司墊付監造加班費3萬4125元、2萬062
    5元（計5萬4750元），有扣款單及90年5、6月份統一發票在
    卷可證（見同上卷110頁、同上外放卷13頁）。
  91年1月10日代三鎰公司墊付購買鋼筋等費用280萬9351元，
    有扣款單及91年1、2月份統一發票在卷可證（見同上卷117
    頁、同上外放卷43頁）。
  91年5月（扣款單製作日期為91年6月30日）代三鎰公司墊付
    購買鋼筋等費用34萬3656元、178萬4376元（計212萬8032元
    ），有扣款單（該扣款單有三鎰公司副總經理江信華之簽名
    ）及91年7、8月份統一發票在卷可證（見同上卷(一)120、121
    頁、同上外放卷52、56頁）。該91年5月代三鎰公司墊付購
    買鋼筋之證據，尚有轉帳傳票記載傳票日期為91年5月21日
    ，及出賣廠商開立發票日為91年5月20日（見同上外放卷53
    、54 頁），自可認係91年5月代三鎰公司墊付。
  90年8月10日代三鎰公司給付外籍勞工工資757萬5138元、監
    造加班費14萬8125元（計772萬3263元），有扣款單及90年9
    、10月份統一發票在卷可證（見同上卷122、123頁、同上外
    放卷57頁）（該統一發票記載金額為816萬3426元，係包括
    同上證122頁已扣回之44萬0163元，加計上開757萬5138及14
    萬8125元，即為816萬3426元）。
  91年1月10日代三鎰公司給付外籍勞工工資592萬0270元、員
    工薪資44萬0314元、監造加班費19萬8750元（計655萬9334
    元），有扣款單及91年1、2月份統一發票在卷可證（見同上
    卷133、134頁、同上外放卷75頁）。
  91年5月（扣款單製作日期為91年6月30日）代三鎰公司墊付
    購買鋼筋等費用182萬0230元，有扣款單（有三鎰公司副總
    經理江信華之簽名）及91年7、8月份統一發票在卷可證（見
    同上卷142頁、同上外放卷101頁）。
  以上合計，工信公司對三鎰公司有2637萬0420元債權可供抵
    銷。
  (三)由上所述，工信公司對三鎰公司可供抵銷之債權2284萬5853
    元及2637萬0420元，計為4921萬6273元，可供抵銷。經與工
    信公司於91年6月20日收系爭扣押命令之系爭外環道工程之
    工程款、保留款、保固金及保證金債權4554萬0651元抵銷後
    ，於91年6月20日工信公司收系爭扣押命令時，三鎰公司已
    無系爭外環道工程之工程款、保留款、保固金及保證金債權
    可請求工信公司給付。則工信公司就三鎰公司之系爭外環道
    工程之工程款、保留款、保固金以時效抗抗辯，拒絕給付等
    情，是否可採，自無加以論述之必要。再者，如依被上訴人
    所述，三鎰公司對工信公司有鉅額款項可供請求，三鎰公司
    豈有未向工信公司請求之理，惟三鎰公司從未向工信公司請
    求，且工信公司於99年5月4日因自行停止營業6個月以上，
    為主管機關經濟部廢止公司登記，經本院調閱三鎰公司廢止
    登記卷查明屬實，並影印經濟部函稿在卷可憑（見本審卷(二)
    26 、27頁），亦可證明三鎰公司對工信公司並無債權存在
    。則工信公司抗辯三鎰公司違約完工，應賠償逾期罰款1億
    8767萬2140元，即無審究之必要。
六、綜上所述，工信公司於91年6月20日收受系爭扣押命令，工
    信公司以其對三鎰公司之債權抵銷後，三鎰公司對工信公司
    已無可供扣押之系爭外環道工程之工程款、保留款、保固金
    及保證金債權存在，則被上訴人請求確認三鎰公司對於工信
    公司之金錢債權在4023萬7030元之範圍內存在，為無理由，
    應予駁回。原審准被上訴人之請求，自有未洽。上訴意旨，
    指摘原判決不當，求予廢棄改判，為有理由。本件事證已臻
    明確，兩造其餘攻擊防禦方法及舉證，核與判決結果不生影
    響，爰不逐一論述，併此敘明。
據上論結：本件上訴為有理由，依民事訴訟法第四百五十條、第
七十八條，判決如主文。
中    華    民    國   100    年    3     月    22    日
                民事第七庭    審判長法  官  饒鴻鵬
                                    法  官  李平勳
                                    法  官  陳毓秀
以上正本係照原本作成。
如對本判決上訴，須於收受判決送達後20日內向本院提出上訴書
狀，其未表明上訴理由者，應於提出上訴後20日內向本院提出上
訴理由書（須按他造人數附具繕本）。
上訴時應提出委任律師為訴訟代理人之委任狀。具有民事訴訟法
第466條之1第1項但書或第2項之情形為訴訟代理人者，另應附具
律師及格證書及釋明委任人與受任人有該條項所定關係之釋明文
書影本。如委任律師提起上訴者，應一併繳納上訴審裁判費。
                                    書記官  柯孟伶
中    華    民    國   100    年    3     月    24    日
                                                      Ａ